【裁判字號】    96,重訴,510
【裁判日期】    970430
【裁判案由】    損害賠償等
【裁判全文】
臺灣臺中地方法院民事判決  96年度重訴字第510號
原      告  康仕坦實業股份有限公司
法定代理人  丙○○
訴訟代理人  甲○○
            丁○○
            郭賢傳律師
被      告  東東傳播股份有限公司
法定代理人  乙○○
訴訟代理人  張豐守律師
複代理人    吳莉鴦律師
上列當事人間損害賠償等事件，本院於民國97年4月14日言詞辯
論終結，判決如下：
    主    文
被告應給付原告新台幣壹佰玖拾壹萬元及自民國95年7月27日起
，至清償日止，按年息百分之五計算之利息。
原告其餘之訴駁回。
訴訟費用由被告負擔千分之二百四十四，餘千分之七百五十六由
原告負擔。
本判決原告勝訴部分於原告以新台幣陸拾參萬柒仟元供擔保後，
得假執行；如被告以新台幣壹佰玖拾壹萬元為原告預供擔保，得
免為假執行。
原告其餘假執行之聲請駁回。
    事實及理由
一、原告起訴主張：兩造於95年7月27日，簽訂廣告合約書，被
    告應提供坐落於台中市○○區○○路三段2號看板，供原告
    裝設廣告物，承租期間自95年10月1日起，至97年9月30 日
    止，租金總計為新台幣（下同）264萬元，於簽約時原告支
    付被告200萬元。詎被告收付租金後，遲遲未能履約，並以
    各種理由搪塞，此期間雙方雖曾就租賃履約事宜多次協議，
    為被告均未能踐行協議結果，原告遂於96年8月3日以台中福
    平里郵局，存證信函第565號，催告被告於文到10日內履行
    契約，被告逾越催告期限仍拒履約，原告於96年8月15日，
    發函與被告明確表達解除契約。被告於簽立契約時，受領原
    告支付之200萬元，於96年7月17日返還原告9萬元，尚餘191
    萬元未返還。原告另外設置於本件承租標的附近位於文心路
    之看板，96年7月、8月、9月各月份看到文心路之看板來客
    數為15位，營業收入總計2,109,392元，每月平均為703,131
    元，租賃期間為2年，計16,875,144元，以營業收入百分之
    35計算利潤，為5,906,300元。被告倘依約履行，供原告設
    置看板廣告，本件看板之來客數依前述標準計算，承租兩年
    期間，原告營業之損失即為5,906,300元。原告依民法第259
    條、260條得向被告請求共計7,816,300元。並聲明：(一)被告
    應給付原告7,816,300元，其中191萬元自95年7月27日起至
    清償日止，其中5,906,300元自起訴狀繕本送達翌日起至清
    償日止，按年利率百分之五計算利息。(二)原告願供擔保聲請
    准予宣告假執行。
二、被告則以：原告於簽訂系爭廣告合約時，即已知須先向台中
    市政府工務局建管課申請雜項執照後，始能設置，然因台中
    市政府工務局建管課遲遲未能核發雜項建造執照，致被告無
    法如期於95年10月1日之前完成廣告看板之搭建，實不可歸
    責於被告。兩造為解決建造無法如期取得之問題，於95年10
    間陸續協商，簽訂了3份協議書，第1份協議書兩造於95年10
    月26日簽訂，第2份協議書於95年12月15日簽訂，第3份協議
    書於96年4月15日簽訂。然因原告顯無接受被告分24期還款
    之建議，於96年7月18日，將面額210萬元之支票送交銀行提
    示，致該紙支票因存款不足而退票，因此依第3份協議書第
    4條規定，兩造之第3份協議書約定解除契約之協議並不生效
    力，兩造仍應依系爭廣告合約及第1份協議書之約定履行，
    計算工程延期日數，被告應依工程延期日數延長租期以為賠
    償，是以被告於96年1月25日，設置完成廣告看板，並取得
    使用執照，可以交付原告使用。但原告不願受領，此應為原
    告受領遲延而非被告給付遲延或不為給付，原告主張解除契
    約自不生效力，其起訴請求被告給付200萬元，於法不合。
    原告所主張5,906,300元之所失利益之損害賠償，並非向被
    告承租系爭廣告看板所以定之計劃、設備或其他特別情事，
    可得預期之利益，與本案無關，原告此項請求於法無據，應
    予駁回。並聲明：(一)原告之訴及假執行之聲請均駁回。(二)如
    受不利判決，願供擔保請准免為假執行。
三、本件原告主張：兩造於95年7月27日訂立廣告合約書，由被
    告提供坐落台中市○○區○○路三段2段中國石油文心加油
    站之雨棚上方平台之看板，供原告裝設廣告物，承租期間自
    95年10月1日起，至97年9月30日止每月租金11萬元，二年租
    金總額為264萬元。原告於95年7月27日已支付200萬元租金
    予被告，其後被告於96年7月17日返還9萬元予原告，尚有19
    1萬元未返還等事實，為被告不爭執，並有原告提出之95年7
    月27日訂立廣告合約書1份、被告提出之9萬元之收據1份，
    在卷可稽，自堪信為真。又原告主張因可歸責於被告之事由
    ，致被告無法於95年10月1日如期提供廣告看板，供原告裝
    設廣告物，經原告催告被告履行，被告仍未按期履行，乃經
    原告主張解除契約，被告應負返還價金回復原狀等責任等語
    ，被告則以前詞置辯，是本件所應審究者為：1.被告無法於
    95年10月1日如期提供廣告看板，供原告裝設廣告物，是否
    可歸責於被告？2.原告解除契約是否合法？經查：
  (一)依卷附兩造之廣告合約書約定，被告應提供坐落於台中市○
    ○區○○路三段2號看板，以供原告裝設廣告物，承租期間
    自95年10月1日起，至97年9月30日止，依約被告本應於95年
    10月1日，提供適合原告裝設廣告物之看板予原告使用，惟
    被告未依期提供看板予原告始用，被告已有給付遲延，自可
    認定。雖被告辯稱：其係因台中市政府工務局建管課遲遲未
    能核發雜項建造執照，致被告無法如期於95 年10月1日之前
    ，完成廣告看板之搭建，實不可歸責於被告云云，按被告依
    約有提供合乎原告要求之看板予原告使用之義務，至於被告
    如何取得建照？如何興建？則非原告得置喙，其風險本應由
    被告自行評估承擔，雖設置看板應得台中市政府工務局建管
    課核發雜項建造執照，然此為行政規定，被告於承諾提供看
    板前即已得知，其於承諾提供看板前，本應自我衡量取得執
    照及執行興建之工作時間，再與原告約定交付時間，如被告
    不能掌握，本不該與原告訂約，今原告既已與原告訂約承諾
    依期提供看板，該取得執照興建看板為被告之義務，被告未
    能詳實評估取得執照及執行興建時間，致未能按期提供看板
    予原告使用，本屬可歸責於被告之事由，被告安能於事後以
    台中市政府工務局建管課遲遲未能核發雜項建造執照，致無
    法興建提供看板為由，拒絕履行交付之義務，被告辯稱：其
    係非可歸責於己之事，致未能按期交付看板，不必負遲延責
    任，自無可採。
  (二)又按給付有確定期限者，債務人自期限屆滿時起，負遲延責
    任；契約當事人之一方遲延給付者，他方當事人得定相當期
    限催告其履行，如於期限內不履行時，得解除其契約。民法
    第229條第一項、第254條分別定有明文。本件被告之給付陷
    於給付遲延，經原告催告被告履行，被告未能按期交付，兩
    造乃於95年10月26日簽訂第一份協議書，約明「以95年10月
    20日，為重新建造完工日，被告每延誤2天即加延1天租期予
    原告作為補償」，有95年10月26日協議書一份，在卷可參，
    惟上開協議，被告並未依期完成興建，於95年12月被告仍未
    提供看板；兩造乃於95年12月15日再簽第二份協議書，約明
    「無論如何被告須在95年12月31日前建造完成，否則原告有
    權於該日起算之三十天內（日曆天），以書面終止（應是解
    除之誤引）合約之要求，被告於通知日起7日內無條件以現
    金返還原告已支付之租金200萬元整。」，亦有95年12月15
    日協議書一份在卷可稽，然迄95年12月31日，被告未能依協
    議完成廣告看板。其後兩造乃於96年4月15日雙方再簽訂第
    三份協議書，約明「甲乙雙方均同意，解約基準日為民國96
    年4月15日；乙方即被告同意返還甲方即原告已支付之訂金
    200萬元，並加計年利率百分之五之利息補償甲方；甲乙雙
    方同意上開應付之款項總計為210萬元，於簽約同時，由乙
    方開立並交付甲方96年7月15日之到期支票一紙；本協議書
    經甲乙雙方簽署並經該票據款項兌現無誤後始生效，並就甲
    乙雙方於95年7月27日所簽訂之廣告合約書，及民國95年10
    月26日與95年12月15日所簽訂二份協議書即行作廢、自動無
    效」等語，有96年4月15日協議書一份，在卷可稽，依前開
    系爭96年4月15日協議書，兩造以被告依約履行給付210萬元
    為協議生效條件，則該96年4月15日協議為兩造附停止條件
    之法律行為，即於被告依約履行給付210萬元支票款後，96
    年4月15日協議生效，並依該協議約定使兩造前所訂之廣告
    合約書、及95年10月26日與95年12月15日所簽訂協議書，則
    均失效，惟因被告事後未依約給付前述210萬元，停止條件
    未成就，依民法第99條第1項規定「附停止條件之法律行為
    ，於條件成就時，發生效力。」，因被告未依約履行致該96
    年4月15日協議書自始不生效力，兩造之權利、義務，應回
    歸兩造前所訂之廣告合約書、及95年10月26日與95年12 月
    15日所簽訂協議書之約定，自屬無誤。又被告已給付遲延，
    經原告催告復未履行，且事後原告與被告簽訂協議書，容被
    告延至95年12月31日完成，被告仍未能履行，則原告於96
    年8月3日寄發之第565號存證信函，函中定期催告被告履約
    ；並於96年8月15日寄發之律師函，函中明確解除廣告合約
    ，並請求返還已預收之租金，而被告已收該等存證信函、律
    師函，為被告不爭執，並有存證信函一份、律師函一份，在
    卷可稽，是原告主張兩造之廣告合約業經其解除失效，自屬
    可採。被告否認廣告合約已被解除，自無可採。
  (三)再按契約解除時，當事人雙方回復原狀之義務，由他方所受
    領之給付物，應返還之；受領之給付為金錢者，應附加自受
    領時起之利息償還之。民法第259條第1款、第2款定有明文
    。是系爭廣告合約既經原告解除，原告自得請求被告回復原
    告返還所預為受領之租金及給付自受領時起按年息百分之五
    計算利息，惟系爭200萬元，被告已返還9萬元為兩造所不爭
    執，是原告請求被告給付191萬元及自95年7月27日起，至清
    償日止，按年息百分之五計算之利息，於法有據，
  (四)又原告復主張：因被告無法如期完所造成之損害，依照原告
    另外設置於本件承租標的附近位於文心路之看板，96年7 月
    、8月、9月三各月份看到文心路之看板來客數為15位，營業
    收入總計2,109,392元，每月平均為703,131元，租賃期間為
    二年，計16,875,144元，以營業收入百分之35計算利潤，為
    5,906,300元。被告倘依約履行，供原告設置看板廣告，本
    件看板之來客數依前述標準計算，承租兩年期間，原告營業
    之損失即為5,906,300元，原告得請求被告賠償云云。惟按
    民法第216條規定，損害賠償除法律另有規定或契約另有訂
    定外，應以填補債權人所受損害（積極損害）及所失利益（
    消極損害）為限。既存利益減少所受之積極損害，須與責任
    原因事實具有相當因果關係，始足當之。又依通常情形，或
    依已定之計劃、設備或其他特別情事，可得預期之利益，視
    為所失利益。該所失利益，固不以現實有此具體利益為限，
    惟該可得預期之利益，亦非指僅有取得利益之希望或可能為
    已足，尚須依通常情形，或依已定之計劃、設備或其他特別
    情事，具有客觀之確定性。本件被告本應提供看板予原告使
    用，並取得租金，今被告未依約履行，自不得收取租金而應
    將預先收取之租金返還原告，以回復原狀，並給付利息以資
    賠償之用，已如前述，又原告所指之營業收入及利潤，係原
    告公司所有工作人員工作所得之收入及利潤，則原告營業收
    入及利潤之取得，本不再於系爭看板是否存在，而係取決於
    原告公司人員之勞務給付，而系爭廣告看板，本僅係原告廣
    告招攬客戶之用，其目的僅在廣告，使大眾得以見聞原告有
    從事某種業務，是系爭廣告非具有不可替代性，即原告未在
    被告所提供之場廣告，亦得在他處為同一廣告，且該廣告看
    板之使用未必然一定使原告之收入及利潤增加，否則原告僅
    廣設看板，即可獲取利潤，何必營業？是原告未在被告提供
    之板場所為廣告行為，其未必一定有營業利潤5,906,300元
    之損失；且縱使被告提供看板予原告是廣告行為，該廣告僅
    使不特定人得見聞原告之業務廣告，其未必然使原告必獲得
    5,906,300元之利益，是原告所主張之5,906,300元損失非必
    然存在，而原告亦未證明其存在，且與被告之債務不履行有
    關，從而原告請求被告賠償該5,906,300元之損失，於法無
    據。
四、綜上所述，系爭廣告合約業經原告合法解除，被告即負有回
    復原狀之義務，從而，原告依民法第259條第1款、第2款規
    定之回復原狀請求權之法律關係，請求被告給付原告191萬
    元及自95年7月27日起，至清償日止按年息百分之5計算之利
    息，為有理由，應予准許，惟原告逾此部分之請求，則無應
    予駁回。
五、本件原告勝訴部分，兩造陳明願供擔保，聲請宣告假執行免
    為假執行之宣告，均核無不合，爰酌定相當擔保金額均准許
    之；至於原告敗訴部分，其假執行之聲請失所附麗，應併駁
    回之。
六、本件事實已臻明確，兩造其餘攻擊防禦方法及主張，核與結
    論涉，爰不一一贅述。
七、訴訟費用假執行宣告依據：民事訴訟法第79條，第390條第2
    項、第392條第2項、第3項。
中    華    民    國    97    年    4    月    30    日
                  民事第二庭    法  官  涂秀玲
正本係照原本作成。
如對本判決上訴，須於判決送達後20日內向本院提出上訴狀。
中    華    民    國    97    年    4    月    30    日
                                書記官


司法院資訊處製作；財團法人民間司法改革基金會備份。
